臺灣高雄地方法院刑事判決　　　　　　　96年度易字第1359號
公　訴　人　臺灣高雄地方法院檢察署檢察官
被　　　告　乙○○
選任辯護人　蘇俊誠律師
上列被告因詐欺案件，經檢察官聲請以簡易判決處刑（96年度偵
字第4503號），本院認不得依簡易判決處刑，改依通常程序審理
，茲判決如下：
    主  文
乙○○無罪。
    理  由
一、聲請簡易判決處刑意旨原略以：被告乙○○雖知國內社會上
    層出不窮之詐騙集團或不法份子為掩飾其不法行徑，避免執
    法人員之追究及處罰，經常利用他人之存款帳戶掩人耳目，
    因此，在客觀上可以預見一般取得他人帳戶使用之行徑，常
    與行財產犯罪有密切關連，竟以縱有人持其存款帳戶作為詐
    騙之犯罪工具，亦不違其本意之幫助犯意，於民國93年9 月
    初某日某時，在址設高雄縣鳳山市○○○路100 號之玉山商
    業銀行鳳山分行（下稱玉山銀行）內，將其在玉山銀行申辦
    之帳號0000000000000000帳戶（下稱玉山銀行帳戶）之存簿
    、金融卡及密碼交予丙○○（另為不起訴處分），上開物品
    旋即由丙○○在高雄市○○路某處，以新臺幣（下同）1,50
    0 元之代價賣與詐騙集團手中。嗣於93年9 月22日20時許，
    該詐騙集團某成員以電話聯絡甲○○，並佯稱：信用卡遭盜
    刷云云，甲○○不疑有詐而陷於錯誤，遂依指示於93年9 月
    22日20時40分許，將其第一商業銀行帳戶 (下稱第一商銀帳
    戶)帳 號為00000000000 內之存款9 萬9,999 元轉入玉山帳
    戶，嗣因發覺有異，始知受騙而報警處理。因認被告涉犯刑
    法第30條第1 項、第339 條第1 項之幫助詐欺取財罪嫌云云
    。
二、按犯罪事實應依證據認定之，無證據不得認定其犯罪事實；
    不能證明被告犯罪者，應諭知無罪之判決，刑事訴訟法第15
    4 條第2 項、第301 條第1 項分別定有明文。復按刑事訴訟
    上證明之資料，無論其為直接或間接證據，均須達於通常一
    般之人均不致有所懷疑，而得確信其為真實之程度，始得據
    為有罪之認定，若關於被告是否犯罪之證明未能達此程度，
    而有合理懷疑之存在，致使無從形成有罪之確信，根據「罪
    證有疑，利於被告」之證據法則，即不得遽為不利被告之認
    定，亦有最高法院76年度臺上字第4986號判例可資參照。
三、公訴意旨認被告涉犯詐欺罪嫌，無非係以：(1)被告乙○○於
    警詢及本署偵訊時之供述（聲請簡易判決處刑誤載為自白）
    、(2)被告於前開玉山帳戶之客戶基本資料及存戶交易明細表
    各1 份、(3)被害人甲○○於警詢時之證述、(4)第一商銀行帳
    戶存簿、詐騙帳戶通報警示詐騙電話斷話請表影本各1 份為
    其論據。
四、訊據被告堅決否認有何幫助詐欺之犯行，辯稱：我將玉山銀
    行帳戶之存簿、金融卡及密碼交予丙○○，是因為當時我沒
    有工作，他說要介紹我到他任職的地方工作，需要玉山銀行
    帳戶作為薪資轉帳用，所以我才把我的開設的玉山銀行帳戶
    拿給他，我不知道他會做何使用，我沒有幫助詐欺的故意等
    語。經查：
(一)被害人甲○○因遭不詳姓名之人詐騙，而於93年9 月22日20
    時40分許，將其第一商銀帳號為00000000000 號帳戶內之存
    款9 萬9,999 元轉入其所有之玉山帳戶之事實，業據甲○○
    於警詢中證述甚明，復有被告玉山銀行帳戶之客戶基本資料
    及存戶交易明細表各1 件、第一商銀行帳戶存簿（含內頁）
    影本、詐騙帳戶通報警示詐騙電話斷話請表影本各1 份，在
    卷可資佐證（見96年度偵字第4503號卷第18頁、第20頁、第
    15-16 頁、第14頁），是此部分之事實，自堪認為真實。
(二)又被告之友人丙○○曾於93年9 月間，向被告表示欲介紹工
    作予被告，需使用玉山銀行帳戶作為薪資轉帳之用，被告始
    將其所申設之玉山銀行帳戶之存簿、金融卡及密碼交予丙○○之事實，業據證人丙○○於本院審理中結證在卷，並證稱
    ：93年9 月間，因當時我有從事冷氣的配裝修理，而我和被
    告是朋友關係，我有在注意被告有無工作，我就問被告是否
    願意到我工作的地點一起工作，被告將其所申辦的玉山銀行
    帳戶存摺、提款卡交給我，並告訴我密碼，本來是要幫他找
    工作用的，後來因為經濟困難，在拿到被告的帳戶後的3 、
    4 天，我就將該帳戶以1,500 元的代價賣掉了等語明確（見
    本院訴字卷第1359號卷第39-41 頁）。另證人丙○○前於本
    院簡易程序時證稱：我跟被告拿玉山銀行帳戶說是要薪資轉
    帳之用，我沒有向被告說我會把他的帳戶拿去賣等語明確（
    見本院簡字卷第24頁）。是被告係因丙○○向其告知求職需
    使用玉山銀行帳戶作為薪資轉帳之用，始申設玉山銀行帳戶
    ，並將該帳戶存摺、提款卡交與丙○○，復告知提款卡密碼
    之事實，應堪認定。而按為薪資轉帳之用，復另外重新申請
    設立銀行帳戶，世所恆有，且被告與丙○○係朋友關係，並
    非素不相識之人，是被告雖因丙○○以替其求職為由，而另
    行申設玉山銀行帳戶，並交付該帳戶存摺、提款卡予丙○○
    ，亦難憑此即推認被告於交付帳戶存摺等物之際，已明知丙○○事後將出售其名下之玉山銀行帳戶供他人詐騙之用。是
    被告辯稱：我沒有幫助詐欺故意等語，尚屬有憑。
(三)再者，證人丙○○與被告雖係朋友關係，然因偽證罪係7 年
    以下有期徒刑之罪，相較於被告所涉犯之幫助詐欺取財罪僅
    係5 年以下有期徒刑之罪，顯然較重，其並無故意迴護被告
    而為虛偽陳述之必要。是尚難以被告將玉山銀行帳戶之存摺
    、提款卡交予丙○○，並告知其使用之密碼，即推認被告有
    何幫助詐欺取財之犯行。
(四)至檢察官認被告已於警偵訊中坦承有提供帳戶幫助詐欺云云
    。惟查，被告於警詢及偵查時，並未坦承有何幫助詐欺之犯
    行，僅供稱：玉山銀行帳戶存摺等物係交付與丙○○等語，
    故檢察官認被告已於警詢及偵查中自白，則有誤會，附此敘
    明。
四、綜上所述，公訴人所指之前揭事證，既無法使本院確信被告
    涉幫助詐欺取財之犯行。此外，復查無其他積極證據，足資
    證明被告犯有公訴人所指之犯行，是被告犯罪即屬不能證明
    。從而，揆諸前揭法條及判例意旨，自應為被告無罪之諭知
    。
據上論斷，應依刑事訴訟法第452 條、第301 條第1 項前段，判
決如主文。
本案經檢察官丁○○到庭執行職務。
中　　華　　民　　國　　96　　年　　7 　　月　　31　　日
                  刑事第八庭    審判長法　官  李政庭
                                      法　官  王俊彥
                                      法  官  李育信
以上正本證明與原本無異。
如不服本判決應於收受本判決後10日內向本院提出上訴書狀，並
應敘述具體理由，如未敘述上訴理由者，應於上訴期間屆滿後20
日內補提理由書狀於本院（均須按他造當事人之人數附繕本）「
切勿逕送上級法院」。
中　　華　　民　　國　　96　　年　　7 　　月　　31　　日
　　　　　　　　　　　　　　　　　    書記官  廖佳玲
